【裁判字號】    92,簡上,41
【裁判日期】    921230
【裁判案由】    違反煙酒管理法
【裁判全文】
臺灣苗栗地方法院刑事判決                         九十二年度簡上字第四一號
    公  訴  人  臺灣苗栗地方法院檢察署檢察官
    上  訴  人  甲○○
    兼  被  告
右上訴人因違反菸酒管理法案件，不服本院簡易庭九十二年度苗簡字第二五九號，中
華民國九十二年三月三十一日第一審簡易判決（聲請簡易處刑案號：台灣苗栗地方法
院檢察署九十一年度偵字第四六三二號）提起上訴，本院管轄第二審合議庭判決如左
：
    主  文
上訴駁回。
甲○○緩刑貳年。
    事  實
一、甲○○明知未經主管機關許可，不得私自產製酒類，竟自民國九十一年十月初起
    ，在苗栗縣後龍鎮水尾里十二鄰水尾一○九之三號鐵皮屋內，以牛蒡、米及酵母
    等原料，浸泡相當時間予以發酵，再以其所有之鍋爐蒸餾器進行蒸餾之方式，製
    造米酒及牛蒡酒，並裝罐於標有米露或牛蒡酒之玻璃瓶內。嗣於同年十一月二十
    九日六時三十五分許，經警在右揭處所當場查獲米酒成品八桶（約一三九、五公
    升）及三十三瓶（約十九、八公升）、米酒半成品三十九桶（約一○一四公升）
    、牛蒡酒成品十六桶（約二六二、五公升）、半成品四十一桶（約八六一公升）
    、酵母四、五公斤、酒精濃度測試器四支、過濾器二組及鍋爐蒸餾器二組等物。
二、案經苗栗縣警察局移送臺灣苗栗地方法院檢察署檢察官偵查後，聲請簡易判決處
    刑。
    理  由
一、訊據被告甲○○就右揭私製酒類之事實固供認屬實，惟矢口否認有違反菸酒管理
    法犯行，辯稱：扣案之酒類為半成品，實際完工後之重量僅約半成品之十分之一
    ，故私製之酒類實際數量，並未如扣案數量之多；且伊為中華民國製酒促進發展
    協會委員，亦曾參加米酒釀造與蒸餾實務研習課程修業期滿，從而係以實務研習
    所得，私自製造酒類而觸犯刑章，惟尚未販賣銷售，情有可原云云。惟查，本件
    扣案之數量已逾二千公升，且其中包含成品及半成品一節，有搜索扣押筆錄及扣
    押物品目錄及現場照片二十四幀等附卷可稽，從而，被告確有私製酒類並已有相
    當數量，且非供自己食用，均經原審認定在卷，至於其半成品與成品後之數量比
    例如何，本與犯罪構成要件無關，就本件犯罪事實之認定並無影響。又依菸酒管
    理法第四十六條之規定，凡未經許可而產製私酒者，即應依法處罰，並不以有銷
    售之情形為必要，被告雖為中華民國製酒促進發展協會委員，惟依卷附中華民國
    製酒促進發展協會章程第二條、第五條有關該協會設立目的、任務等相關規定，
    並未授與會員得以未經許可即自行私製酒類之特權，換言之，並不因被告是否為
    中華民國製酒促進發展協會委員，或曾參加米酒釀造與蒸餾實務研習課程修業期
    滿，即得阻卻違法。從而，被告上開所辯，均無足採，其私製酒類之犯行，自應
    依法論科。
二、核被告所為，係犯菸酒管理法第四十六條之罪。原審依刑事訴訟法第四百四十九
    條第一項、第四百五十條第一項、第四百五十四條第二項、菸酒管理法第四十六
    條、第五十七條，刑法第十一條前段、第五十六條、第四十一條第一項前段、罰
    金罰鍰提高標準條例第二條，逕以簡易判決判處有期徒刑六月，併科罰金新台幣
    四十萬元，扣案之物品沒收，認事用法均無不合，量刑亦屬妥適。被告上訴意旨
    逕執偵、審中之陳詞恣意指摘，顯無理由，應予駁回。末查，被告雖有違反票據
    法、就業服務法等前科，然均只受有罰金刑，尚未曾受有期徒刑以上刑之宣告一
    節，有台灣高等法院被告全國前案紀錄表及臺灣苗栗地方法院檢察署刑案資料查
    註紀錄表各一份在卷可稽，其因一時失慮，偶罹刑章，且衡酌本件係甫經私製酒
    類尚未及銷售即被查獲，且其私製之酒類並無「甲醇」等不良成份，有行政院衛
    生署藥物食品檢驗局檢驗報告在卷可憑，對人體及社會之危害均尚輕等一切情狀
    ，認為被告經此論罪科刑之教訓，信無再犯之虞，對被告所宣告之刑，以暫不執
    行為適當，爰併予宣告緩刑二年，以啟自新。
據上論斷，應依刑事訴訟法第四百五十五條之一第一項、第三項、第三百六十八條，
刑法第七十四條第一款，判決如主文。
本案經檢察官廖啟村到庭執行職務
中      華      民      國    九十二    年     十二     月     三十     日
                                臺灣苗栗地方法院刑事第二庭
                                    審判長法  官  郭  千  黛
                                          法  官  張  珈  禎
                                          法  官  楊  台  清
右正本證明與原本無異。
不得上訴。
                                          書記官  李  達  成
中      華      民      國    九十二    年     十二     月     三十     日


司法院資訊處製作；財團法人民間司法改革基金會備份。
